臺灣臺北地方法院刑事判決　　　　　　　　　　　　八十九年度易字第二六六四號
　　公　訴　人　臺灣臺北地方法院檢察署檢察官
　　被　　　告　甲○○
　　選任辯護人　繆璁
右列被告因詐欺案件，經檢察官提起公訴（八十八年度偵字第二四五一五號），本院
判決如左：
    主  文
甲○○意圖為自己不法之所有，以詐術使人將本人之物交付，處有期徒刑貳年陸月。
    事  實
一、甲○○係尚朋建設有限公司（下稱尚朋公司）實際負責人，明知國際建築經理股
    份有限公司（下稱國際建經公司）並未同意為尚朋公司基於與丁○○簽訂之工程
    合約協議書所生之付工程款及退保證金之義務做履約保證，及為該工程合約協議
    書為履約鑑證，竟意圖為自己不法之所有，於民國八十六年九月二十六日十六時
    許，與其時擔任國際建經公司工務部經理之乙○○（業經判決無罪確定）前往台
    北市○○區○○路一段一六三號十四樓丁○○經營之新衡企業有限公司（下稱新
    衡公司）辦公室，向告訴人詐稱：尚朋公司擬投資興建彰化縣二林鎮大友百貨商
    場開發興建案（下稱系爭開發案），欲將該營造工程交由丁○○承攬施作，尚朋
    公司與國際建經公司保證履約付工程款及退保證金給告訴人等語，並提出尚朋公
    司委託國際建經公司辦理系爭開發案之營建管理顧問服務事宜之「尚朋建設新建
    工程營建管理顧問服務契約」、「建築經理契約書」，並請乙○○以國際建經公
    司名義於工程合約協議書履約鑑證人欄蓋用其個人職名專用章及簽名，藉以取信
    丁○○，致丁○○陷於錯誤，以為國際建經公司確為履約鑑證人，將保證工程款
    之給付及工程保證金之退還，大大降低承攬此工程之風險，遂與甲○○代表之尚
    朋公司簽訂工程合約協議書，同意承攬上開工程，並當場交付現金新台幣（下同
    ）六十萬元及面額各為五百萬元、四百萬元、四十萬元之支票三紙以為工程保證
    金。嗣經丁○○向國際建經公司查證發覺該公司並未同意擔任工程合約協議書之
    履約鑑證人，亦未保證尚朋公司工程款之給付及工程保證金之退還，始知受騙。
二、案經丁○○訴由台北市政府警察局信義分局報告台灣台北地方法院檢察署檢察官
    偵查起訴。
    理  由
一、訊據被告固坦承其實際負責之尚朋公司曾於八十六年九月二十六日與告訴人簽訂
    工程合約協議書，並收受告訴人交付之一千萬元以為工程保證金，惟堅詞否認有
    何詐欺犯行，辯稱：伊確有進行系爭開發案，沒有詐騙告訴人丁○○云云。然查
    ，被告確有以國際建經公司為履約鑑證人，且保證工程款之給付及工程保證金之
    退還為由說服告訴人簽訂工程合約協議書並據而取得一千萬元之工程保證金，業
    據告訴人於本院九十年八月七日調查時指訴：（檢察官問告訴人：你為何會參與
    合作？）因為我的公司要承包他們的工程，被告說他有中國經理建築公司（應係
    國際建經公司之口誤，蓋本案從未出現中國經理建築公司之名）的保證等語，另
    證人即被告與告訴人簽訂工程合作協議書之介紹人丙○○亦迭於本院九十年八月
    七日及九十一年十月二十五日調查時結證稱：我們是相信國際建經公司擔保才交
    款、主要是當初有國際建經公司介入為連帶保證人，認為沒有風險穩賺，才介紹
    給告訴人等語，可知證人丙○○亦認該工程合約協議書有國際建經公司介入為保
    證；又卷附尚朋公司與告訴人簽訂之工程合約協議書第五條約定載明：「乙方（
    指告訴人）負責依約、依圖、依時、依進度施工，不得延誤，如有延誤按一般慣
    例、罰則受罰，同時甲方（指尚朋公司）與國際建築經理公司，保證履約付工程
    款及退保證金給乙方，亦不得有誤」，並於契約末端載明國際建經公司為該協議
    書之履約鑑定人，由乙○○於其上蓋用個人職名專用章並簽名，被告並於該協議
    書上簽名蓋章，顯知悉並同意其上約款之內容，凡此均足徵被告確有使告訴人相
    信國際建經公司為工程合作協議書之履約鑑證人，且保證給付工程款及退還工程
    保證金之行為。次查，國際建經公司確未同意擔任上開工程合約協議書之履約鑑
    證人或保證人，業經該公司董事長周邦基於台灣台北地方法院檢察署八十七年度
    偵字第一一二六九號案件中陳述：其完全不知甲○○、乙○○與丁○○簽署之工
    程合約協議書，乙○○無權以公司名義簽約等語屬實，是被告確有施用詐術，致
    告訴人陷於錯誤並交付一千萬元之工程保證金，至為明確。此外，復有告訴人簽
    發之支票三紙附卷可資佐證，本件事證已明，被告詐欺犯行洵堪認定。
二、核被告所為，係犯刑法第三百三十九條第一項之詐欺罪。爰審酌被告未坦承犯行
    、且未與告訴人達成和解、詐欺所得高達一千萬元等一切情狀，量處如主文所示
    之刑。
據上論斷，應依刑事訴訟法第二百九十九條第一項前段，刑法第三百三十九條第一項
，罰金罰鍰提高標準條例第一條前段，判決如主文。
本案經檢察官馮成到庭執行職務
中      華      民      國    九十一    年     十二     月      十      日
                                      臺灣臺北地方法院刑事第四庭
                                          法  官  歐陽漢菁
右正本證明與原本無異。
如不服本判決，應於判決送達後十日內，向本院提出上訴狀。
                                          書記官  沈 芳 君
中      華      民      國    九十一    年     十二     月      十一    日
附錄本案論罪科刑法條全文
刑法第三百三十九條：
一意圖為自己或第三人不法之所有，以詐術使人將本人或第三人之物交付者，處五年
  以下有期徒刑、拘役或科或併科一千元以下罰金。
二以前項方法得財產上不法之利益或使第三人得之者亦同。
三前二項之未遂犯罰之。
